【裁判字號】    88,上更(二),564
【裁判日期】    890222
【裁判案由】    誣告
【裁判全文】
臺灣高等法院刑事判決                  八十八年度上更(二)字第五六四號
    上  訴  人
    即  被  告  乙○○
    輔  佐  人  戊○○
右上訴人，因誣告案件，不服台灣宜蘭地方法院八十四年度訴字第二一八號，中華民
國八十四年十月十一日第一審判決（起訴案號：台灣宜蘭地方法院檢察署八十四年度
偵字第九六七號）提起上訴，經判決後，由最高法院第二次發回更審，本院判決如左
：
    主      文
原判決撤銷。
乙○○無罪。
    理      由
一、公訴意旨稱：乙○○與丁○○原係鄰居，因丁○○曾檢舉其意圖營利提供賭博場
    所並聚眾賭博（此部分業經本署以八十四年度偵字第八十三號起訴書提起公訴）
    而懷恨在心，竟意圖使丁○○受刑事處分，虛構事實向職司犯罪偵查之本署及有
    犯罪偵查權之宜蘭縣警察局刑事警察隊檢舉丁○○在宜蘭縣宜蘭市○○路十五之
    二號其所經營之來成汽車修理廠，從事「借屍還魂」之拼裝汽車情事云云，誣告
    丁○○涉有偽造文書、贓物之犯行。案經被害人丁○○訴請偵辦，因認乙○○涉
    有刑法第一百六十九條第一項之誣告罪嫌。
二、訊據被告否認犯罪，辯稱：「本案檢舉函是我女婿甲○○和律師（按指丙○○律
    師）作的，他們弄好，貼好郵票並封好，叫我拿去寄，我不識字，也不知道內容
    」。證人甲○○則證稱：「我已與被告女兒戊○○離婚，我不知寫檢舉函這件事
    ，是本案誣告訴訟進行中我才知道」，而丙○○律師則證稱：「據我印象，該檢
    舉函內容及資料之提供均為甲○○所提，至於被告是否到場，我忘了，檢舉是依
    甲○○所述內容書寫，依我律師事務所作業，一定會給被告一份副本，如她不識
    字，還會念給她聽，讓她瞭解後才會請她蓋章，被告應不會不知檢舉函內容」等
    情。各關係人所供情詞不一。至於被告本審以前所供之「檢舉函是駱錫圭找律師
    寫的」，該駱某業已死亡，有戶籍謄本在卷可憑（見上更(二)卷卅九、一七０、六
    六、四八頁）。惟以律師之執行業務水準，應認丙○○律師上開證言可信，應認
    被告知悉本案檢舉函內容而檢舉。經查刑法第一百六十九條第一項誣告罪之構成
    ，須具有使他人受刑事或懲戒處分之意圖為要件，如檢舉之目的，在求促使偵查
    權發動，以判明其懷疑之事，即難認有使人受刑事或懲戒處分之意圖。被告檢舉
    丁○○從事「借屍還魂」工作，賴某所有之裕隆小客車，其車身係以日本原裝進
    口之速利型車身頂拼而成，固有檢舉函附卷（見他字卷一頁）為證。但被告就其
    檢舉丁○○之目的，在本審以前始終供稱：「我只是請警察查查看而已。」而該
    檢舉函亦僅記載：「據聞有從事借屍還魂‧‧‧車身是日本原裝進口車子（速利
    牌）加以借屍還魂拼裝上去，涉嫌偽造文書，且是否為贓車亦請一併查明。」被
    告發函檢舉時，既以懷疑之詞句，表示「據聞」而已，則其檢舉丁○○經營之修
    車廠從事「借屍還魂」工作，賴某所有之ＩＳ－八四八０號小客車有問題，依檢
    舉函內容，僅是在促使警方查明所懷疑之事。尤其丁○○於第一審具狀陳稱，伊
    所有之小客車前後燈蓋於八十年間破損，經駛往裕隆公司更換，該公司告以該車
    型已停產，丁○○祇得改用裕隆公司『日產』前後燈蓋代替」（見第一審卷第五
    十一頁背面）；而丁○○更在本院證稱：我車子的後車燈，沒有改裝以前的樣子
    如八十六年度台上字第一二一八號卷第四十一頁正面中間照片所示，改裝以後如
    本日提出之照片（附本院卷證物袋）等語，比對其改裝前後之照片，丁○○所有
之小客車後面，改裝前後顯有不同，因此導致鄰居之被告（丁○○在本院證稱被
    告之夫與賴父是親兄弟，所以二人是有共同壁之鄰居，見上更(二)卷六十八頁）誤
    認丁○○係以日本原裝進口之速利型車身頂拼車輛，而具檢舉函請求警方調查，
    此由檢察函全文稱：「丁○○所開來成汽車修車廠，地址宜蘭市○○路十五之二
    號，據聞有從事「借屍還魂」情形，例如其本人所開「ＩＳ－八四八０」裕隆小
    客車，雖是裕隆牌照、引擎號碼、車身號碼，惟其車身是日本原裝進口車子（速
    利牌）加以借屍還魂拼裝上去，涉嫌偽造文書，且是否贓車亦請一併加以調查」
    可知。被告既使用「據聞」，又使用「請一併加以調查」等字樣，自難認被告係
    明知虛偽之事實，虛構而為申告，難認被告有誣告之故意。
三、綜上所述，尚不能證明被告有犯誣告罪，原審未予詳究，遽予論科，尚嫌未洽，
    被告上訴否認犯罪為有理由，應將原審判決撤銷改判，諭知被告無罪。
四、據上論斷，應依刑事訴訟法第三百六十九條第一項前段、第三百六十四條、第三
    百零一條第一項，判決如主文。
本案經檢察官劉斐玲到庭執行職務。
中    華    民    國    八十九    年      二        月      二十二      日
                            臺灣高等法院刑事第八庭
                                審判長法  官  蔡  秀  雄
                                      法  官  陳  炳  彰
                                      法  官  沈  宜  生
右正本證明與原本無異。
如不服本判決應於收受送達後十日內向本院提出上訴書狀，其未敘述上訴之理由者並
得於提起上訴後十日內向本院補提理由書（均須按他造當事人之人數附繕本）。
                                      書記官  黃  嬿  婉
中    華    民    國    八十九    年      二        月      二十四      日


司法院資訊處製作；財團法人民間司法改革基金會備份。
